臺灣桃園地方法院民事判決　　　　　　　 94年度訴字第395號
原　　　告　丙○○
被　　　告　儒齊冷凍食品股份有限公司
法定代理人　乙○○
兼上列被告
訴訟代理人　甲○○　　住台北縣五股鄉○○路46號
上列當事人間請求損害賠償事件，於民國94年9 月27日辯論終結
，本院判決如下：
    主  文
被告應連帶給付原告新台幣貳拾壹萬仟元及自民國94年3 月15
日起至清償日止，按週年利率5%計算之利息。
原告其餘之訴駁回。
訴訟費用由被告連帶負擔五分之二，餘由原告負擔。
本判決第一項原告得假執行；但被告如以新台幣貳拾壹萬仟元
預供擔保，免為假執行。
原告其餘假執行之聲請駁回。
    事  實
甲、原告方面：
一、聲明：
  (一)被告應連帶給付原告新台幣（下同）578,500 元，及自起訴
    狀繕本送達之翌日起至清償日止，按週年利率5%計算之利息
    。
  (二)原告願供擔保請准宣告假執行。
二、陳述：
  (一)訴外人莊英成於民國93年9 月13日下午1 時30分許，駕駛車
    牌號碼0720-JU 號自用小客車，由桃園縣平鎮市往大溪鎮方
    向行經桃園縣平鎮市○○號○○道路之路橋下212 號橋墩處，
    適被告甲○○所駕DD-7913 號自用小貨車，由大溪鎮往平鎮
    市方向行駛，在上開橋墩之路口處迴轉，車輛迴轉後未打方
    向燈隨即往大溪方向行駛，致與莊英成所駕之自小客車發生
    碰撞，造成莊英成之自小客車車頭嚴重受損（下稱本件車禍
    ），本件車禍之發生，係因被告甲○○駕駛行為不當所致，
    莊英成所有之自小客車因而受損，依民法第184 條第1 項前
    段之規定，被告甲○○應負賠償債任。又本件車禍發生時，
    被告甲○○係任職於被告儒齊冷凍食品股份有限公司（下稱
    儒齊公司）擔任貨車司機，故甲○○因執行職務，不法侵害
    他人之權利，依民法第188 條第1 項規定，被告儒齊公司應
    與之負連帶賠償責任。又本件車禍事故發生後，因被告遲未
    賠償，訴外人莊英成乃於93年11月3 日將賠償請求權讓與原
    告，原告並依法通知被告上開情事，故原告自可訴請被告二
    人連帶賠償。
  (二)被告應連帶賠償之項目及金額如下：
  (1)自小客車之損害：莊英成於新購車號0720-JU 號自用小客車
    時係以602,500 元之價額購買，本件車禍發生後，上開車輛
    已難以修復，經台北市汽車同業公會鑑價後，殘餘價值僅剩
    30,000元，故請求賠償572,500 元。
  (2)車輛拖吊費：車輛受損後請人拖吊至維修廠支出6,000 元。
  (3)另車損鑑價費2,000 元原告拋棄，故總計被告應連帶賠償57
    8,500 元。
三、證據：提出購買0720-JU 自小客車之統一發票、車輛受損照
    片影本、台北市汽車商業同業公會函、債權讓與契約書等各
    一件為證。
乙、被告方面：
一、聲明：原告之訴及假執行之聲請均駁回；如受不利之判決，
    願供擔保請准宣告免為假執行。
二、陳述：本件車禍發生時，被告甲○○是被告儒齊公司之受僱
    人，當時是開公司之貨車。惟車禍發生時被告正要迴轉車輛
    ，因莊英成駕車過快致追撞，故車禍之肇事責任在於莊英成
    ，並非被告甲○○，是被告如有責任，應是雙方各一半。
丙、本院依聲請函桃園縣政府警察局平鎮分局查本件車禍之相關
    資料；函台灣省桃園縣區車輛行車事故鑑定委員會（下稱桃
    園行車事故鑑定委員會）鑑定本件車禍之肇事責任。
    理  由
一、原告於言詞辯論期日減縮請求之金額如其聲明所示，因係減
    縮應受判決事項之聲明，依民事訴訟法第255 條第1 項第3
    款之規定，應以准許。
二、按債權之讓與，非經讓與人或受讓人通知債務人，對於債務
    人不生效力。但法律另有規定者，不在此限。受讓人將讓與
    人所立之讓與字據提示於債務人者，與通知有同一之效力，
    民法第294 條第1 項前段、第297 條定有明文。又債權之讓
    與，只須讓與人或受讓人通知債務人即生效力，不以債務人
    之承諾為必要；原告主張業經訴外人莊英成讓與其對被告之
    損害賠償債權乙節，有債權讓與契約書在卷可參，被告就此
    亦不爭執，是原告自得提起本件訴訟。
三、原告主張本件車禍係因被告甲○○駕車行經案發地點，未顯
    示左轉方向燈，即向左迴轉，適莊英成所駕之自小客車駛至
    ，因閃避不及，其自小客車右前車頭與被告甲○○所駕之小
    貨車擦撞，莊英成之自小客車受損嚴重等情，有桃園縣政府
    警察局平鎮○○道路交通事故調查卷宗、台北市汽車商業同
    業公會函、車輛受損照片等在卷可稽。被告固不否認與莊英
    成所駕之自小客車發生本件車禍，惟辯稱係因莊英成由後追
    撞伊之車輛，肇事責任不在伊，故伊不須就此負賠償責任。
    惟查：本件車禍發生時，當地天候良好、日間自然光線、路
    面狀態乾燥、無缺陷、無障礙物、視距良好等情，有道路交
    通事故調查報告表(一)在卷可憑，是依車禍發生時之路況，並
    無任何妨礙被告甲○○駕車之視線等情應可認定。又汽車迴
    車前，應暫停並顯示左轉燈光或手勢，看清無來往車輛，並
    注意行人通過，始得迴轉。道路交通安全規則第106 條第5
    項規定甚明，被告甲○○自應依上開規定小心注意駕車迴車
    ，而其在無不能注意之情形下，竟疏未注意，貿然左轉迴車
    ，致訴外人莊英成所駕之自小客車追撞其所駕駛之小貨車左
    側，莊英成之自小客車因而毀損，被告甲○○就本件車禍之
    發生自有過失。且本件車禍之肇事責任，經本院送桃園行車
    事故鑑定委員會鑑定，其鑑定意見稱：甲○○駕駛自小貨車
    未看清無來往車輛迴車與莊英成駕駛自小客車行經無號誌交
    岔路口未減速慢行反超速同為肇事原因。有該委員會94年8
    月11日之回函及鑑定意見書在卷可參。足認被告甲○○就本
    件車禍之發生確有過失責任，且與莊英成之自小客車因本件
    車禍之發生而毀損，亦有相當因果關係，洵堪認定。
四、按汽車、機車或其他非依軌道行駛之動力車輛，在使用中加
    損害於他人者，駕駛人應賠償因此所生之損害。民法第191
    條之2 前段定有明文。查被告甲○○駕駛自小貨車因過失致
    莊英成之自小客車受有損壞，依上開法律規定，自應負賠償
    責任；又「受僱人因執行職務，不法侵害他人之權利者，由
    僱用人與行為人連帶負損害賠償責任。」民法第188 條第1
    項前段亦有明定。所謂受僱人執行職務，其範圍指客觀上足
    以令第三人認為屬執行職務之行為即應屬之。被告甲○○為
    被告儒齊公司之貨車司機，以駕駛為業務，於本件車禍發生
    時正在執行職務，均為被告所自承；從而，被告儒齊公司應
    與被告甲○○負連帶賠償責任。又原告已受讓莊英成對被告
    二人之侵權行為損害賠償之債權，故原告自得請求被告二人
    賠償損害。又不法毀損他人之物者，被害人得請求賠償其物
    因毀損所減少之價額。而負損害賠償責任，除法律另有規定
    或契約另有訂定外，應回復他方損害發生前之原狀。且不能
    回復原狀或回復顯有重大困難者，應以金錢賠償其損害。第
    196 條、第213 條第1 項、第215 條分別定有明文。則原告
    可得請求賠償之金額，分述如次：
  (一)自小客損毀所減少之價額：原告主張自小客車因毀損嚴重，
    修理費用已超過該車價值，而該自小客車係以602,500 元之
    價額購買，因本件車禍該車之殘餘價值僅剩30,000元，扣除
    後請求賠償572,500 元，並提出購買汽車之統一發票影本、
    台北市汽車商業同業公會函為證。惟該部自小客車係於93
    年7 月13日購買，至93年9 月13日本件車禍發生時已使用二
    個月之期間，車輛既經使用，自有折舊，經本院函台灣省汽
    車商業同業公會與本件受損自小客車相同型式之車輛在相同
    使用時間後之一般市場價值為何，該公會函覆本院謂：「車
    號0720-JU 、廠牌中華、型式LC1.82SDA 、2004年7 月出廠
    之自用小客車，於2004年9 月之中古價約為新台幣肆拾伍萬
    元左右。」，有該公會94年8 月26日台省汽男字第099 號函
    附卷可參，兩造對此均不爭執，故本件受損之自小客車，在
    未因車禍受損前之中古車價應為450,000 元，而該車於受損
    後之殘餘價值為30,000元，故該自小客車被損毀所減少之價
    額應為420,000 元（即450,000 －30,000＝420,000）。 是
    原告於此範圍內之請求，應屬有據，逾此範圍之請求，即非
    可採。
  (二)拖吊車費用部分：原告主張本件車禍發生後，當日因拖吊受
    損之自小客至修理廠而支付拖吊車之費用6,000 元，並有收
    據一紙可參，此為被告所不爭執，故原告此部分請求，亦屬
    有據。
五、又「損害之發生或擴大，被害人與有過失者，法院得減輕賠
    償金額，或免除之」，民法第217 條第1 項定有明文。查本
    件車禍肇事責任，經桃園行車事故鑑定委員會鑑定結果，認
    「甲○○駕駛自小貨車未看清無來往車輛迴車，與莊英成駕
    駛自小客車行經無號誌交岔路口未減速慢行反超速同為肇事
    原因」等情，有鑑定意見書可參，是莊英成就本件車禍之發
    生顯與有過失，被告抗辯應適用過失相抵之規定，應屬可採
    。是本院審酌甲○○與莊英成之過失程度，一為未注意來車
    即行迴車、一為未注意車前狀況而追撞他車，故認渠二人之
    過失責任比例，應各負二分之一；則被告應負之連帶賠償責
    任，於過失相抵二分之一後，應賠償原告之金額應213,000
    元（426,000 ×1/2=213,000）。 是原告可得請求被告二人
    連帶賠償，於上開範圍內，為有理由，逾上開範圍之請求，
    應予駁回。
六、從而，原告本於受讓侵權行為損害賠償之法律關係，請求被
    告連帶賠償213,000 元，及自起訴狀繕本送達之翌日即94年
    3 月15日起（本件因調解不成而視為起訴，且起訴狀繕本係
    寄存送達）至清償日止，按週年利率5%計算之利息，洵屬正
    當，應予准許；原告逾此範圍之請求，則無理由，應予駁回
    。
七、本件兩造均陳明願供擔保，請准宣告假執行及免為假執行，
    就原告勝訴部分，因法院判命被告連帶給付之金額未逾新台
    幣50萬元，依民事訴訟法第389 條第1 項第5 款之規定，應
    依職權宣告假執行；惟被告請准宣告免為假執行之部分，因
    合於法律規定，故酌定相當之擔保金額併予准許。至原告其
    餘假執行之聲請，因訴之駁回而失所附麗，應予駁回，附此
    敘明。
八、結論：本件原告之訴為一部有理由，一部無理由，依民事訴
    訟法第79條前段、第85條第2 項、第389 條第1 項第5 款、
    第392 條第2 項，判決如主文。
中　　華　　民　　國　　94　　年　　10　　月　　11　　日
                  民事第三庭    法　官　潘進柳
以上正本係照原本作成
如對本判決上訴，須於判決送達後20日內向本院提出上訴狀
中　　華　　民　　國　　94　　年　　10　　月　　11　　日
                                書記官　李麗娟
